臺灣高等法院臺南分院民事判決
110年度上易字第50號
上  訴  人  蔡鴻章  
            吳雪娥  
上二人共同
訴訟代理人  李育禹律師
            曾靖雯律師
            陳映青律師
被上訴人    尤明宗  
上列當事人間請求侵權行為損害賠償事件，上訴人對於中華民國
109年12月31日臺灣臺南地方法院第一審判決(109年度訴字第172
3號)提起一部上訴，本院於110年5月18日言詞辯論終結，判決如
下：
    主  文
原判決關於駁回上訴人後開第二項之訴，及訴訟費用(確定部分
除外)之裁判均廢棄。
上開廢棄部分，被上訴人應依序再給付上訴人蔡鴻章、吳雪娥新
臺幣貳萬伍仟元、壹萬元，及均自民國一０九年八月五日起至清
償日止，按週年利率百分之五計算之利息。
其餘上訴駁回。
第一審(確定部分除外)、第二審訴訟費用由被上訴人負擔十分之
一，餘由上訴人負擔。
    事實及理由
一、上訴人主張：被上訴人於民國108年11月27日凌晨0時18分許
    、109年1月6日晚間10時49分許、109年1月26日晚間6時11分
    許、109年1月24日下午5時55分許，分別為不爭執事項第1項
    所列之恐嚇、公然侮辱及侵入住處等行為（詳述於後）。被
    上訴人於深夜期間為前揭行為，造成伊等精神惶恐不已，身
    心倶疲，長期生活於精神不安狀態，嚴重影響伊等生活及睡
    眠品質。其中被上訴人於臉書「新化人大集合」社團張貼文
    章辱罵上訴人蔡鴻章之行為，足使他人誤認上訴人蔡鴻章有
    不良行為，致他人對其產生負面評價，貶損其人格、社會評
    價及其工程行之商譽，嚴重影響上訴人蔡鴻章事業之經營。
    被上訴人前開故意不法侵權行為，造成伊等精神上重大痛苦
    之損害，爰依民法第184條第1項前段、第195條第1項，請求
    被上訴人負損害賠償責任。原審判命被上訴人依序賠償上訴
    人蔡鴻章、吳雪娥新臺幣（下同）35,000元、10,000元部分
    ，固無不合，惟駁回伊等後開請求部分，尚有未洽。爰請求
    被上訴人依序再給付上訴人蔡鴻章、吳雪娥200,000元、90,
    000元。上訴聲明：（一）原判決駁回伊等後開第二項之訴
    部份廢棄。（二）上廢棄部分，被上訴人應再給付上訴人蔡
    鴻章200,000元，及自109年8月5日起至清償日止，按週年利
    率百分之5計算之利息；被上訴人應再給付上訴人吳雪娥90,
    000元，及自109年8月5日起至清償日止，按週年利率百分之
    5計算之利息。
二、被上訴人則以：伊與上訴人蔡鴻章買賣房屋產生糾紛，始為
    上開恐嚇危害安全、侵入住居及公然侮辱之行為等語，資為
    抗辯。答辯聲明：上訴駁回。
三、不爭執事項：
  ㈠被上訴人因與上訴人蔡鴻章買賣房屋產生糾紛，分別為下列
    行為：
   1.被上訴人基於恐嚇、公然侮辱及侵入住居之犯意，於108年
     11月27日凌晨0時18分許，未經上訴人之許可，手持酒瓶進
     入上訴人住處庭院，對上訴人蔡鴻章辱罵及恫稱：「幹你
     娘，你給我出來」、「王八蛋」、「澤董拿刀拿槍出來輸
     贏都沒關係」等語，足以貶損上訴人蔡鴻章之人格及社會
     評價，並致上訴人心生畏懼，而生危害於安全。
   2.被上訴人基於恐嚇、公然侮辱之犯意，於109年1月6日晚間
     10時49分許，前往上訴人住處前，對上訴人蔡鴻章辱罵及
     恫稱：「幹、幹你娘、你娘機掰、幹你娘機掰、王八蛋、
     操機掰」、「打死一死比較快」、「我也要搞死你啦懂嗎
     」等語，足以貶損上訴人蔡鴻章之人格及社會評價，並致
     蔡鴻章心生畏懼，而生危害於安全。
   3.被上訴人基於恐嚇及侵入住居之犯意，於109年1月26日晚
     間6時11分許，未經上訴人蔡鴻章之許可，手持刀械進入上
     訴人住處庭院，要求上訴人蔡鴻章出面，致上訴人蔡鴻章
     心生畏懼，而生危害於安全。
   4.被上訴人基於公然侮辱之犯意，於109年1月24日下午5時55
     分許，在臉書「新化人大集合」社團張貼文章及上訴人蔡
     鴻章之名片，辱罵上訴人蔡鴻章「無良建商」，並留言「
     無良商人」、「蛇鼠一窩」等語，足以貶損上訴人蔡鴻章
     之人格及社會評價。
  ㈡被上訴人因恐嚇危害安全及公然侮辱等罪，經原法院以109 
    年度易字第645號刑事簡易判決有罪，並定應執行拘役100 
    日，如易科罰金以1000元折算壹日。嗣經檢察官上訴，經本
    院109年度上易字第602號刑事判決就前開犯行亦認定有罪，
    並改判應執行拘役120日，如易科罰金，以1000元折算壹日
    。
  ㈢上訴人蔡鴻章年約00歲，○○畢業，經營○○工程行，每月收入
    約000,000元，107、108年度申報所得各0,000,000元、00,0
    00元，名下有田賦、土地各0筆、投資0筆，財產總額00,000
    ,000元。
  ㈣上訴人吳雪娥年約00歲，○○畢業，擔任○○工程行之會計，每
    月收入約00,000元，107、108年度申報所得各00,000元、00
    ,000元，名下有房屋、投資各0筆、田賦0筆、土地000筆、
    汽車0輛，財產總額00,000,000元。
四、上訴人主張因被上訴人之故意侵權行為，不法侵害渠等權利
    ，請求各再給付渠等精神慰撫金，惟為被上訴人所否認，並
    以上情置辯。是上訴人請求被上訴人依序再給付上訴人蔡鴻
    章、吳雪娥精神慰撫金200,000元、90,000元，是否有理由
    ？厥為本件應審究之爭點，茲分述如下：
  ㈠按因故意或過失，不法侵害他人之權利者，負損害賠償責任
    。又不法侵害他人之身體、健康、名譽、自由、信用、隱私
    、貞操，或不法侵害其他人格法益而情節重大者，被害人雖
    非財產上之損害，亦得請求賠償相當之金額，民法第184條
    第1項前段、第195條第1項分別定有明文。
  ㈡經查，被上訴人於108年11月27日凌晨0時18分許，侵入上訴
    人住處，為「幹你娘，你給我出來」、「王八蛋」、「澤董
    拿刀拿槍出來輸贏都沒關係」等語；109年1月6日晚間10時4
    9分許，侵入上訴人住處，為「幹、幹你娘、你娘機掰、幹
    你娘機掰、王八蛋、操機掰」、「打死一死比較快」、「我
    也要搞死你啦懂嗎」等語；109年1月26日晚間6時11分許，
    手持刀械進入上訴人住處庭院為恐嚇等情；109年1月24日下
    午5時55分許，在臉書「新化人大集合」社團張貼文章及蔡
    鴻章之名片，辱罵蔡鴻章「無良建商」，並留言「無良商人
    」、「蛇鼠一窩」等語，被上訴人並經刑事判決有罪確定等
    情， 為兩造所不爭執（不爭執事項㈠㈡）。堪認被上訴人之
    行為，確已侵害上訴人蔡鴻章之名譽權與自由法益、上訴人
    之居住安寧權益，而使上訴人受有精神上之痛苦，上訴人依
    侵權行為之法律關係，請求被上訴人賠償非財產上之損害，
    自屬有據。
  ㈢按慰藉金之賠償須以人格權遭遇侵害，使精神上受有痛苦為
    必要，其核給之標準固與財產上損害之計算不同，然非不可
    斟酌雙方身分資力與加害程度，及其他各種情形核定相當之
    數額（最高法院51年台上字第223號判決要旨參照）。查上
    訴人蔡鴻章高職畢業，經營信泓工程行，每月收入約100,00
    0元，107、108年度申報所得各1,089,712元、87,209元，名
    下有田賦、土地各2筆、投資3筆，財產總額30,978,240元；
    上訴人吳雪娥高職畢業，擔任信泓工程行之會計，每月收入
    約50,000元，107、108 年度申報所得各25,182元、19,459
    元，名下有房屋、投資各1筆、田賦4筆、土地105筆、汽車1
     輛，財產總額21,191,005元；被上訴人國中畢業，107年度
    各申報信泓工程行營利所得833,611元、108年度無申報所得
    ，名下房屋、投資各1筆、土地2筆、汽車1輛，財產總額1,4
    46,536元等情，有本院依職權調閱兩造之稅務電子閘門財產
    所得調件明細表可參（本院卷第87至155頁），且為兩造所
    不爭執。審酌兩造之身分、教育程度、地位、經濟狀況，及
    上訴人因被上訴人之行為所受精神壓力及痛苦，認為蔡鴻章
    、吳雪娥請求被上訴人賠償精神慰撫金，除原審判命給付之
    35,000元、10,000元外，應分別再給付蔡鴻章、吳雪娥各25
    ,000元、10,000元為適當，逾此金額之請求，則不應准許。
五、綜上所述，上訴人依侵權行為之法律關係，除原判決所命給
    付外，請求被上訴人依序再給付上訴人蔡鴻章、吳雪娥25,0
    00元、10,000元，及均自刑事附帶民事起訴狀繕本送達翌日
    即109年8月5日起至清償日止，按週年利率5%計算之利息範
    圍內，為有理由，應予准許；逾此部分（確定部分除外）之
    請求，為無理由，不應准許。就上訴人請求被上訴人依序再
    給付蔡鴻章、吳雪娥25,000元、10,000元之本息部分，原審
    為上訴人敗訴之判決，尚有未洽，上訴意旨指摘原判決此部
    分不當，求為廢棄改判，為有理由，爰由本院改判如主文第
    2項所示。關於上開不應准許部分，原審為上訴人敗訴之判
    決，於法並無不合，該部分之上訴，為無理由，應予駁回。
六、本件事證已臻明確，兩造其餘之攻擊或防禦方法及所用之證
    據，經本院斟酌後，認為均不足以影響本判決之結果，爰不
    逐一論列，附此敘明。
七、據上論結，本件上訴為一部有理由、一部無理由，依民事訴
    訟法第450條、第449條第1項、第79條、第85條第1項前段，
    判決如主文。
中　　華　　民　　國　　110 　年　　5 　　月　　31　　日
                  民事第四庭    審判長法  官  翁金緞

                                      法  官  藍雅清

                                      法  官  黃義成
上為正本係照原本作成。
不得上訴。
中　　華　　民　　國　　110 　年　　5 　　月　　31　　日
                                      
　　　　　　　　　　　　　　　　　　　書記官   翁倩玉